---
title: "Insurance Cost Analysis"
author: "Bilal"
format: html
execute:
  echo: false
  warning: false
  message: false
---

# Syfte

Syftet med denna analys är att undersöka 
vilka faktorer som verkar hänga ihop med 
försäkringskostnader (`charges`) och att 
utvärdera om en regressionsmodell kan 
användas som stöd för framtida 
prissättning.

# Data

Datasetet innehåller 1100 observationer 
och 14 ursprungliga variabler. Exempel på
variabler är ålder, kön, region, BMI, 
antal barn, rökning, kronisk sjukdom, 
motionsnivå, försäkringsplan, tidigare 
olyckor, tidigare claims, hälsokontroller
och försäkringskostnad.

I den inledande datagranskningen 
identifierades saknade värden i bland 
annat BMI, motionsnivå och antal 
hälsokontroller. Datat innehöll även 
vissa inkonsekvenser i kategoriska 
variabler, vilket behövde städas innan 
analysen.

# Metod

Analysen genomfördes i flera steg:

- inläsning och granskning av data
- datastädning och hantering av saknade värden
- skapande av nya variabler
- beskrivande statistik och visualiseringar
- regressionsanalys med två modellvarianter

Saknade värden i `bmi` och 
`annual_checkups` ersattes med 
medianvärden. För `exercise_level`, som 
beskriver träningsnivå, ersattes saknade 
värden med kategorin `unknown` så att 
observationerna kunde behållas i 
analysen. Kategoriska variabler 
standardiserades också så att nivåerna 
blev konsekventa i hela datasetet.

Två nya variabler skapades:
- `bmi_category`
- `age_group`

Dessa variabler skapades för att göra 
analysen mer lättolkad och för att bättre
kunna beskriva skillnader mellan grupper.


# Resultat från beskrivande analys

```{r}
source(here::here("scripts", "00_setup.R"))

charges_summary <- readr::read_csv(
  here::here("output", "tables", "charges_summary.csv"),
  show_col_types = FALSE
)

charges_by_smoker <- readr::read_csv(
  here::here("output", "tables", "charges_by_smoker.csv"),
  show_col_types = FALSE
)

charges_by_plan <- readr::read_csv(
  here::here("output", "tables", "charges_by_plan.csv"),
  show_col_types = FALSE
)

charges_summary_sv <- charges_summary %>%
  rename(
    "Medelkostnad" = mean_charges,
    "Mediankostnad" = median_charges,
    "Minimikostnad" = min_charges,
    "Maximikostnad" = max_charges,
    "Standardavvikelse" = sd_charges
  )

charges_by_smoker_sv <- charges_by_smoker %>%
  rename(
    "Rökning" = smoker,
    "Antal" = count,
    "Medelkostnad" = mean_charges,
    "Mediankostnad" = median_charges
  )

charges_by_plan_sv <- charges_by_plan %>%
  rename(
    "Försäkringsplan" = plan_type,
    "Antal" = count,
    "Medelkostnad" = mean_charges,
    "Mediankostnad" = median_charges
  )

knitr::kable(charges_summary_sv, caption = "Sammanfattning av försäkringskostnader")
knitr::kable(charges_by_smoker_sv, caption = "Försäkringskostnader efter rökstatus")
knitr::kable(charges_by_plan_sv, caption = "Försäkringskostnader efter försäkringsplan")
```

De beskrivande resultaten visar att den 
genomsnittliga försäkringskostnaden 
ligger runt 10 060, medan medianen är 
cirka 9 124. Det tyder på att kostnaderna
inte är helt jämnt fördelade.

Rökare har tydligt högre genomsnittliga 
kostnader än icke-rökare. Även 
försäkringsplan verkar ha betydelse, där 
premium-planen i genomsnitt har högre 
kostnader än basic-planen.


# Regressionsanalys

```{r}
model_comparison <- readr::read_csv(
  here::here("output", "tables", "model_comparison.csv"),
  show_col_types = FALSE
)

model_2_coefficients <- readr::read_csv(
  here::here("output", "tables", "model_2_coefficients.csv"),
  show_col_types = FALSE
)

knitr::kable(model_comparison, caption = "Jämförelse mellan regressionsmodeller")
knitr::kable(head(model_2_coefficients, 10), caption = "Urval av koefficienter från modell 2")
```

Två regressionsmodeller jämfördes i 
analysen. Den enklare modellen innehöll 
endast ålder, BMI och antal barn, medan 
den utökade modellen även inkluderade 
rökning, kronisk sjukdom, motionsnivå, 
tidigare claims, tidigare olyckor och 
försäkringsplan.

Den utökade modellen fungerade tydligt 
bättre än den enklare modellen. 
Resultaten visar att särskilt rökning, 
kronisk sjukdom, högre BMI, högre ålder 
samt tidigare claims och olyckor verkar 
ha starka samband med 
försäkringskostnaderna.

Detta tyder på att modell 2 är mer 
användbar som beslutsstöd, eftersom den 
fångar en betydligt större del av 
variationen i kostnaderna.

# Slutsatser

Analysen visar att försäkringskostnaderna
främst verkar hänga ihop med:

- rökning
- kronisk sjukdom
- högre BMI
- högre ålder
- tidigare claims
- tidigare olyckor
- val av försäkringsplan

Den beskrivande analysen visade tydliga 
skillnader mellan olika grupper, särskilt
mellan rökare och icke-rökare. 
Regressionsanalysen visade också att den 
utökade modellen fungerade mycket bättre 
än den enklare modellen, vilket tyder på 
att flera variabler tillsammans behövs 
för att bättre förklara variationen i 
kostnader.

Modellen visar därför att vissa 
hälsorelaterade och historiska faktorer 
verkar ha tydliga samband med 
försäkringskostnader och kan vara 
relevanta som stöd i framtida 
prissättning.

# Begränsningar

Analysen har flera begränsningar:

- analysen visar samband men inte säkra orsakssamband
- saknade värden har hanterats med relativt enkla metoder
- kategorin `unknown` för träningsnivå är en praktisk lösning men beskriver inte en faktisk träningsnivå
- modellen bygger endast på det tillgängliga datasetet
- det kan finnas andra viktiga faktorer som inte finns med i datat
- resultaten kan därför inte utan vidare generaliseras till alla situationer

# Avslutning

Arbetet ger en tydlig överblick över 
vilka faktorer som verkar vara viktigast 
för försäkringskostnaderna i datasetet. 
Analysen fungerar som en bra grund för 
vidare undersökningar och visar hur R kan
användas för att genomföra en 
strukturerad statistisk analys från 
datastädning till modellering och 
tolkning.

# Självreflektion

Det jag tycker att jag gjorde bra i 
uppgiften var att jag strukturerade 
arbetet tydligt och genomförde hela 
processen från datainläsning och 
datastädning till visualisering och 
regressionsanalys. Jag tycker också att 
jag lyckades identifiera flera variabler 
som verkar ha tydliga samband med 
försäkringskostnader.

Det svåraste var att städa datat, hantera
saknade värden och få kategoriska 
variabler konsekventa innan analysen 
kunde genomföras på ett bra sätt.